【裁判字號】    99,消債清,88
【裁判日期】    990531
【裁判案由】    清算事件
【裁判全文】
台灣台中地方法院民事裁定  99年度消債清字第88號
    聲  請  人
    即  債務人  丙○○
    代  理  人  白裕棋  律師
    相  對  人
    即  債權人  安泰商業銀行股份有限公司
    法定代理人  丁予康
    相  對  人
    即  債權人  花旗(台灣)商業銀行股份有限公司
                （含「美商花旗銀行股份有限公司」）
    法定代理人  利明
    相  對  人
    即  債權人  台北富邦商業銀行股份有限公司
    法定代理人  韓蔚廷
    相  對  人
    即  債權人  元大商業銀行股份有限公司
    法定代理人  顏慶章
    相  對  人
    即  債權人  玉山商業銀行股份有限公司
    法定代理人  丁○○
    代  理  人  乙○○
    相  對  人
    即  債權人  萬泰商業銀行股份有限公司
    法定代理人  盧正昕
    相  對  人
    即  債權人  國泰世華商業銀行股份有限公司
    法定代理人  甲○○
    相  對  人
    即  債權人  渣打國際商業銀行股份有限公司
    法定代理人  曾璟璇
    相  對  人
    即  債權人  中國信託商業銀行股份有限公司
    法定代理人  麥克迪諾馬
上列當事人聲請消費者債務清理事件，本院裁定如下：
    主      文
債務人丙○○自中華民國99年 5月31日16時起開始清算程序，並
同時終止清算程序。
    理      由
一、按更生方案未依消費者債務清理條例第59條、第60條規定可
    決時，除有該條例第64條規定之情形外，法院應以裁定開始
    清算程序，消費者債務清理條例第61條定有明文。又法院開
    始清算程序之裁定，應載明其年、月、日、時，並即時發生
    效力；債務人之財產不敷清償清算程序之費用時，法院應裁
    定開始清算程序，並同時終止清算程序，同條例第83條第 1
    項、第85條第1項分別定有明文。
二、經查：
  (一)本件債務人聲請更生，前經本院於97年 7月24日以97年度消
    債更字第 158號裁定開始更生程序，並命由司法事務官進行
    更生程序。經債權人申報債權後，債務人積欠債務總額達2,
    926,826元，而債務人所提出更生方案為每月清償 10,500元
    ，分8年96期，清償總金額為1,008,000元，清償比例為34.5
    % ，嗣司法事務官於97年12月22日裁定認可更生方案，經債
    權人安泰商業銀行股份有限公司、國泰世華商業銀行股份有
    限公司聲明異議後，而由本院於98年 3月10日以98年度消債
    聲字第6、7號裁定將原處分撤銷後，債務人提起抗告後，而
    由本院於98年 6月19日以98年度消債抗字第41號裁定抗告駁
    回。
  (二)嗣債務人再於98年 8月20日提出更生方案為每月清償12,500
    元，分8年96期，清償總金額為1,200,000元，清償比例為41
    % 。嗣上開更生方案，經司法事務官發函予債權人表示竟見
    ，其中玉山商業銀行股份有限公司、渣打國際商業銀行股份
    有限公司、萬泰商業銀行股份有限公司、安泰商業銀行股份
    有限公司、國泰世華商業銀行股份有限公司、中國信託商業
    銀行股份有限公司、元大商業銀行股份有限公司、台北富邦
    商業銀行股份有限公司、花旗（台灣）商業銀行股份有限公
    司全體以書狀表示不同意。是上開更生方案，未經無擔保及
    無優先權之債權人可決。
  (三)矧，依債權人所提出債務人之前之消費明細觀之，其中萬泰
    商業銀行股份有限公司、中國信託商業銀行股份有限公司、
    渣打國際商業銀行股份有限公司部分，分別自87年 7月、94
    年1月、94年7月起每月僅大約繳交銀行約定之最低額或較高
    之金額而已，惟債務人仍頻至百貨公司、銀樓、服飾店、
    精緻生活館等處刷卡消費；其中美商花旗銀行股份有限公司
    於94年12月份於服飾店消費高達91,280元，嗣於同年月28日
    餘償代償 149,000元；其中玉山商業銀行股份有限公司自94
    年 7月起大致在百貨公司、服飾店消費，於95年11月25日在
    Hipay網路交易單筆消費55,555元 ，嗣於95年11月30日在心
    成服飾刷卡消費三筆金額達75,000元；其中台北富邦商業銀
    行股份有限公司自95年10月 7日起在眼鏡行、服飾店消費，
    尤以95年11月25日在紅陽科技股份有限公司刷卡消費三筆金
    額高達55,555元、95年11月26日在廣三崇光國際開發股份有
    限公司刷卡消費三筆金額高達31,680元；其中國泰世華商業
    銀行股份有限公司部分，於94年9月12日餘額代償323,138元
    後，未完全清償，仍於95年11月底在服飾店刷卡消費四筆
    金額高達93,772元，此有消費明細附卷可稽。如是，上開消
    費顯非債務人日常生活支出所必要，再以之核與債務人之薪
    資，債務人消費態樣，已達奢侈、浪費之程度。若再參酌債
    務人配偶林敬閔聲請更生時所負之債務｛總額 5,866,870元
    ，經本院於98年8月18日以98年度消債更字第185號裁定駁回
    ，並經本院98年度消債抗字第156號裁定抗告駁回確定｝，
    其消費明細亦有高額信用貸款、預借現金、餐廳、電信、電
    子資訊、投資金融商品、代償債務等，此有本院本院98年度
    消債更字第 185號民事裁定附卷可稽。如是，以債務人及配
    偶之家庭消費而言，尚難認為係債務人與配偶日常生活支出
    所必要，而應屬奢侈、浪費之程度，故難認債務人之更生方
    案條件係屬公允。
  (四)從而，本件自不符合得由法院逕以裁定認可更生方案之要件
    。
三、再查，依據債務人所提財產及收入狀況說明書所載，其並無
    財產，再參酌本件清算程序之規模，堪認債務人之財產應不
    敷清償清算程序之費用，爰依上開規定裁定開始本件清算程
    序，並同時終止清算程序。
中    華    民    國    99    年    5     月    31    日
                  民事庭法  官      顏世傑
上為正本係照原本作成
「開始清算程序」之裁定不得抗告，如不服「同時終止清算程序
」之裁定，應於裁定送達後10日內，以書狀向本院提出抗告，並
繳納抗告費新臺幣1000元。
中    華    民    國    99    年    5     月    31    日
                        書記官      蘇文熙

司法院資訊處製作；財團法人民間司法改革基金會備份。
